臺灣基隆地方法院刑事判決　　　　　　　　96年度訴字第59號
公　訴　人　臺灣基隆地方法院檢察署檢察官
被　　　告　甲○○
上列被告因毒品危害防制條例案件，經檢察官提起公訴（95年度
毒偵字第1934號、96年度毒偵字第69號），被告於準備程序進行
中就被訴事實為有罪之陳述，經本院合議庭裁定由受命法官獨任
進行簡式審判程序，判決如下：
    主  文
甲○○施用第一級毒品，累犯，處有期徒刑玖月。扣案之第一級
毒品海洛因共淨重零點壹貳公克（不含包裝袋）均沒收銷燬之，
用以裝置上述第一級毒品海洛因之包裝袋貳只及注射針筒支均
沒收。
    事   實
一、甲○○前因施用第二級毒品安非他命案件，經觀察、勒戒後
    ，認無繼續施用毒品之傾向，於民國90年3月29日執行完畢
    釋放，由臺灣基隆地方法院檢察署檢察官於90年3月27日以
    90年度毒偵字第461號為不起訴處分確定，又因施用第一級
    毒品，由臺灣基隆地方法院檢察署檢察官提起公訴，經臺灣
    基隆地方法院於94年9月30日以94年度訴字第451號判決判處
    有期徒刑7月，於94年11月24日確定，甫於95年8月2日執行
    完畢，仍不知悔改，復基於反覆持續施用第1級毒品海洛因
    之犯意，分別於95年10月4日上午8時許及同年10月23日中午
    12時許，在基隆市○○街144號住處、基隆市安樂國中運動
    場旁等處（起訴書漏載基隆市安樂國中運動場旁），以注射
    針筒施用第一級毒品海洛因。為警分別於下列時間查獲：(一)
    於95年10月4日上午11時許，在基隆市○○路53號萬家福量
    販店前查獲，並扣得甲○○所有第一級毒品海洛因1包（淨
    重0.11公克）、其所有供施用第一級毒品海洛因預備未使用
    之注射針筒2支。(二)於95年10月23日中午12時20分許，在基
    隆市○○路360號安樂國中運動場旁查獲，並扣得其所有之
    海洛因1包（淨重0.01公克）、其所有供施用第一級毒品海
    洛因用已使用之注射針筒1支。為警於95年10月4日上午11時
    40分許、95年10月23日下午2時4分許，分別採集甲○○尿液
    檢體，經送昭信科技顧問股份有限公司以氣相層析質譜儀法
    為確認檢驗之結果，均呈嗎啡（海洛因代謝後尿液檢出成份
    ）陽性反應（嗎啡檢出濃度53460ng／ml、35580ng／ml，衛
    生署檢驗閾值濃度300ng／ml），而查知上情。
三、案經基隆市警察局第二分局、第四分局分別報請臺灣基隆地
    方法院檢察署檢察官偵查起訴。
    理  由
壹、程序事項
    本案被告甲○○所犯者非為死刑、無期徒刑、最輕本刑為3
    年以上有期徒刑之罪或高等法院管轄之第一審案件，其於準
    備程序進行中，先就被訴事實為有罪之陳述，經告知其簡式
    審判程序之旨，並聽取公訴人、被告之意見後，本院業已依
    刑事訴訟法第273條之1第1項規定，裁定由受命法官獨任以
    簡式審判程序進行本案之審理。且依同法第273條之2規定，
    簡式審判程序之證據調查，不受同法第159條第1項、第161
    條之2、第161條之3、第163條之1及第164條至第170條規定
    之限制，合先敘明。
貳、實體事項
一、上揭事實業據被告甲○○於偵訊、本院準備程序及審理時自
    白，而被告為為警查獲後於95年10月4日上午11時40分許、
    95年10月23日下午2時4分許，分別採集甲○○尿液檢體，經
    送昭信科技顧問股份有限公司以氣相層析質譜儀法為確認檢
    驗之結果，均呈嗎啡（海洛因代謝後尿液檢出成份）陽性反
    應（嗎啡檢出濃度53460ng ／ml、35580ng／ml，衛生署檢
    驗閾值濃度300ng／ml），有昭信科技顧問股份有限公司95
    年11月8日、95年12月5日濫用藥物尿液檢體檢驗報告、基隆
    市警察局第二分局偵辦毒品案件尿液檢體對照表、基隆市警
    察局第四分局偵辦毒品案件尿液檢體對照表附卷可稽，並有
    第一級毒品2包及注射針筒3支（已使用1支、未使用2支）扣
    案為證，且有查獲照片7張附卷可佐，扣案之第一級毒品2包
    經送請法務部調查局鑑定結果，均含第一級毒品海洛因成分
    ，分別淨重0.11公克、0.01公克，有該局95年10月23日調科
    壹字第09523028190號鑑定書、95年11月19日調科壹字第095
    23037820號鑑定書附卷可考，足見被告於偵訊、本院準備程
    序及審理時之任意性自白，核與事實相符，堪可採信。再查
    ，被告曾因施用第二級毒品安非他命案件，經觀察、勒戒後
    ，認無繼續施用毒品之傾向，於90年3月29日執行完畢釋放
    ，由臺灣基隆地方法院檢察署檢察官於90年3月27日以90年
    度毒偵字第461號為不起訴處分確定，又因施用第一級毒品
    ，經臺灣基隆地方法院於94年9月30日以94年度訴字第451
    號判決判處有期徒刑7月，於94年11月24日確定，此有卷附
    臺灣基隆地方法院檢察署刑案資料查註紀錄表、臺灣高等法
    院被告前案紀錄表可按，從而，本案事證明確，被告於上開
    觀察勒戒執行完畢釋放後5年內再犯科刑後，再犯施用第一
    級毒品海洛因之犯行，至堪認定，應依法論科。
二、論罪科刑：
　(一)按海洛因係毒品危害防制條例第2條第2項第1款所定之第一
    級毒品，被告予以施用，核其所為，係犯毒品危害防制條例
    第10條第1項之施用第一級毒品罪。其持有第一級毒品海洛
    因係供施用，其持有第一級毒品之低度行為為施用第一級毒
    品之高度行為所吸收，不另論罪。
  (二)按刑法第56條連續犯之規定業於94年2月2日修正公布刪除，
    並自95年7月1日起施行，故被告先後2次施用第一級毒品海
    洛因之犯行，於新法施行後即不得再以連續犯論處，惟新法
    之所以刪除連續犯之原因，係源於實務上對連續犯「同一罪
    名」之認定過寬，所謂「概括犯意」亦經常可連綿數年之久
    ，不無鼓勵犯罪之嫌，而使國家刑罰權之行使發生不合理之
    現象，故而將之刪除，對於部分習慣犯，例如竊盜、吸毒等
    犯罪，是否會因適用數罪併罰而使刑罰過重產生不合理之現
    象，則容待學界及實務以補充解釋之方式，發展接續犯之概
    念，對於合乎「接續犯」或「包括一罪」之情形，認為構成
    單一之犯罪，以限縮數罪併罰之範圍，用以解決上述問題（
    刑法第56條修正理由第4點參照）。因此，新法修正後，就
    多次施用毒品之案件，非必然即成為數罪，仍應依個案情形
    予以論斷。又按刑事法若干犯罪行為態樣，本質上原具有反
    覆、延續實行之特徵，立法時既予特別歸類，定為犯罪構成
    要件之行為要素，則行為人基於概括之犯意，在密切接近之
    一定時、地持續實行之複次行為，倘依社會通念，於客觀上
    認為符合一個反覆、延續性之行為觀念者，於刑法評價上，
    即應僅成立一罪。學理上所稱「集合犯」之職業性、營業性
    或收集性等具有重複特質之犯罪均屬之，例如經營、從事業
    務、收集、販賣、製造、散布等行為概念者是（最高法院95
    年度臺上字第1079號判決意旨參照）。故倘施用毒品成癮或
    有施用毒品之習慣者，因其施用行為具有反覆實施之行為特
    性，於刑法評價上，即應僅成立「集合犯」，而論以單一之
    施用毒品罪。查被告於95年10月4日上午8時許及同年10月23
    日中午12時許，先後施用第一級毒品海洛因，犯罪行為甚為
    持續且密集，且前有多次施用毒品之前科，顯見被告有反覆
    、持續施用第一級毒品之習慣，故其接連2次施用毒品之行
    為，屬「集合犯」，應僅成立一施用第一級毒品罪。
  (三)被告曾有如上所述之犯罪科刑及刑之執行情形，此有臺灣高
    等法院被告前案紀錄表、臺灣基隆地方法院檢察署刑案資料
    查註紀錄表在卷可稽，其於有期徒刑執行完畢後5年以內，
    故意再犯本件有期徒刑以上之罪，為累犯，應依刑法第47
    條第1項規定，加重其刑。
  (四)爰審酌被告前因施用毒品經觀察、勒戒及科刑後，猶不知戒
    除毒品惡習，復再施用第一級毒品海洛因，顯見其有施用海
    洛因之習慣，並審酌其所犯施用毒品之犯罪係戕害自身健康
    之行為，於他人尚不致造成損害及其施用之次數、被告事後
    坦承犯行之態度等一切情狀，量處如主文所示之刑。
  (五)沒收之諭知：
    扣案之第一級毒品海洛因共淨重0.12公克（不含包裝袋），
    為查獲之毒品，應依毒品危害防制條例第18條第1項前段之
    規定均宣告沒收銷燬之；用以裝置上述第一級毒品海洛因之
    包裝袋2只、已使用之注射針筒1支，均係犯罪行為人所有供
    施用第一級毒品海洛因所用之物，未使用之注射針筒2支，
    均係犯罪行為人所有供施用第一級毒品海洛因預備之物，業
    據被告於本院審理時供述甚明，爰依刑法第38條第1項第2款
    規定宣告沒收。
三、應適用之法條：
　　刑事訴訟法第273條之1第1項、第284條之1、第299條第1項
    前段，毒品危害防制條例第10條第1項、第23條第2項、第18
    條第1項前段，刑法第11條、第47條第1項、第38條第1項第2
    款，判決如主文。
本案經檢察官乙○○到庭執行職務
中　　華　　民　　國　　96　　年　　2 　　月　　16　　日
                  刑事第四庭法  官  鄭景文
以上正本證明與原本無異。
對於本件判決如有不服，應於收受送達後10日內，向本院提出上
訴書狀，上訴於臺灣高等法院，並按他造當事人之人數附具繕本
。其未敘述上訴理由者，並得於提起上訴後10日內向本院補提理
由書狀，且須按他造當事人之人數附具繕本。「請勿逕送臺灣高
等法院」
中　　華　　民　　國　　96　　年　　2 　　月　　16　　日
                            書記官  王月娥
附錄論罪法條：
毒品危害防制條例第10條：
施用第一級毒品者，處6月以上 5 年以下有期徒刑。
施用第二級毒品者，處3年以下有期徒刑。
